【裁判字號】    88,重訴,115
【裁判日期】    890215
【裁判案由】    侵權行為損害賠償
【裁判全文】
台灣高等法院民事判決  八十八年度重訴字第一一五號
      原      告  國泰人壽保險股份有限公司
      法定代理人  劉秋德
      訴訟代理人  鄭坤源
      被      告  甲○○
                  丁○○
                  乙○○
右當事人間刑事附帶民事訴訟侵權行為損害賠償事件，經本院刑事庭移送前來，本院
判決如左：
    主    文
被告應連帶給付原告新台幣參仟捌佰參拾參萬參仟伍佰伍拾肆元及自民國八十八年六
月五日起至清償日止按年息百分之五計算之利息。
訴訟費用由被告連帶負擔。
    事    實
甲、原告方面：
一、聲明：求為判決：
    被告應連帶給付原告新台幣（下同）三千八百三十三萬三千五百五十四元及自起
    訴狀繕本送達翌日起至清償日止按年息百分之五計算之利息。
二、陳述略以：
（一）被告乙○○係丙○○之胞弟、丁○○係丙○○之堂弟，與丙○○（已和解）、
      甲○○共同連續意圖為自己不法之所有，自民國八十五年五月十四日起至八十
      七年二月十八日止，由丙○○、甲○○利用擔任原告保全部保全二科科長、科
      員職務之便，明知真正保險契約當事人並未提出更改保單之要求，竟利用原告
      之電腦設備，進入電腦資料系統內或由甲○○以其自己之電腦或利用其他不知
      情之同事之電腦，將虛偽資料輸入，變更電腦上陳文忠等人之保險契約紀錄，
      丁○○、乙○○及訴外人何玉美則多次充任保險契約之要保人，共同連續多次
      以：縮短年期，變更繳費方法，並將未繳保費之紀錄改為已繳，再縮小保額，
      由丁○○或乙○○前往領取解約金或年金，計詐得一千六百六十八萬九千二百
      九十四元。另以縮短保險年期，以虛增責任準備金，旋變更要保人名義，再轉
      換保險契約種類，虛增保額，將未繳保費改列為已繳，復縮小保額等方式，由
      丁○○或乙○○領取解約金，計詐得二千零二十六萬七千四百八十一元。再以
      將原已解除之契約擅自改為解約回復，再將要保人變更，縮短年期，將應補繳
      之保費變更為已繳，再由乙○○或丁○○出面領取滿期金，共詐得三百六十三
      萬二千五百十二元，總計詐領保險金額四千零五十八萬九千二百八十七元。
（二）按因故意或過失，不法侵害他人之權利者，負損害賠償責任。又數人共同不法
      侵害他人之權利者，連帶負損害賠償責任，民法第一百八十四條第一項前段、
      第一百八十五條第一項前段分別定有明文。
（三）被告共同犯罪詐得之金額為四千零五十八萬九千二百八十七元，嗣於八十八年
      二月二十三日返還五十五萬元，同月二十六日返還八十一萬四千九百八十元，
      同年三月二十四日原告抵銷丙○○、甲○○對原告之員工福團解約金債權六十
      五萬五千四百三十五元及二十八萬五千三百十八元，仍應連帶賠償如訴之聲明
      所載之金額。
三、證據：援用刑事案卷之證據。
乙、被告方面：被告甲○○未於言詞辯論期日到場，亦未提出任何書狀作何聲明或陳
    述。其餘被告所為之聲明及陳述如左：
一、聲明：求為判決：原告之訴駁回。
二、陳述略以：
    有去領取解約金、年金或滿期金，但並不知情。
    理    由
一、被告甲○○經合法通知未於言詞辯論期日到場，核無民事訴訟法第三百八十六條
    所列各款事由之一，爰依原告之聲請，由其一造辯論而為判決，合先敘明。
一、原告起訴主張：被告乙○○係丙○○之胞弟、丁○○係丙○○之堂弟，與丙○○
    （已和解）、甲○○共同連續意圖為自己不法之所有，自民國八十五年五月十四
    日起至八十七年二月十八日止，由丙○○、甲○○利用擔任伊保全部保全二科科
    長、科員職務之便，明知真正保險契約當事人並未提出更改保單之要求，竟利用
    伊之電腦設備，進入電腦資料系統內或由甲○○以其自己之電腦或利用其他不知
    情之同事之電腦，將虛偽資料輸入，變更電腦上陳文忠等人之保險契約紀錄，丁
    ○○、乙○○及訴外人何玉美則多次充任保險契約之要保人，共同連續多次以：
    縮短年期，變更繳費方法，並將未繳保費之紀錄改為已繳，再縮小保額，由丁○
    ○或乙○○前往領取解約金或年金，計詐得一千六百六十八萬九千二百九十四元
    。另以縮短保險年期，以虛增責任準備金，旋變更要保人名義，再轉換保險契約
    種類，虛增保額，將未繳保費改列為已繳，復縮小保額等方式，由丁○○或乙○
    ○領取解約金，計詐得二千零二十六萬七千四百八十一元。再以將原已解除之契
    約擅自改為解約回復，再將要保人變更，縮短年期，將應補繳之保費變更為已繳
    ，再由乙○○或丁○○出面領取滿期金，共詐得三百六十三萬二千五百十二元，
    總計詐領保險金額四千零五十八萬九千二百八十七元。嗣於八十八年二月二十三
    日返還五十五萬元，同月二十六日返還八十一萬四千九百八十元，同年三月二十
    四日原告抵銷丙○○、甲○○對原告之員工福團解約金債權六十五萬五千四百三
    十五元及二十八萬五千三百十八元，仍不足三千八百三十三萬三千五百五十四元
    。爰依共同侵權行為連帶損害賠償之法律關係，求為命被告連帶給付三千八百三
    十三萬三千五百五十四元暨加計法定遲延利息之判決等語。
   被告則以：有去領取解約金、年金或滿期金，但並不知情等語，資為抗辯。
二、原告主張：被告乙○○係丙○○之胞弟、丁○○係丙○○之堂弟，與丙○○（已
    和解）、甲○○共同連續意圖為自己不法之所有，自八十五年五月十四日起至八
    十七年二月十八日止，由丙○○、甲○○利用擔任伊保全部保全二科科長、科員
    職務之便，明知真正保險契約當事人並未提出更改保單之要求，竟利用伊之電腦
    設備，進入電腦資料系統內或由甲○○以其自己之電腦或利用其他不知情之同事
    之電腦，將虛偽資料輸入，變更電腦上陳文忠等人之保險契約紀錄，丁○○、乙
    ○○及訴外人何玉美則多次充任保險契約之要保人，共同連續多次以：縮短年期
    ，變更繳費方法，並將未繳保費之紀錄改為已繳，再縮小保額，由丁○○或乙○
    ○前往領取解約金或年金，計詐得一千六百六十八萬九千二百九十四元。另以縮
    短保險年期，以虛增責任準備金，旋變更要保人名義，再轉換保險契約種類，虛
    增保額，將未繳保費改列為已繳，復縮小保額等方式，由丁○○或乙○○領取解
    約金，計詐得二千零二十六萬七千四百八十一元。再以將原已解除之契約擅自改
    為解約回復，再將要保人變更，縮短年期，將應補繳之保費變更為已繳，再由乙
    ○○或丁○○出面領取滿期金，共詐得三百六十三萬二千五百十二元，總計詐領
    保險金額四千零五十八萬九千二百八十七元。嗣於八十八年二月二十三日返還五
    十五萬元，同月二十六日返還八十一萬四千九百八十元，同年三月二十四日原告
    抵銷丙○○、甲○○對原告之員工福團解約金債權六十五萬五千四百三十五元及
    二十八萬五千三百十八元，仍不足三千八百三十三萬三千五百五十四元，刑事部
    分被告因而均被依連續詐欺、偽造文書等罪名判處有罪等情，為被告所不爭，且
    有未院八十八年度上訴字第一五○四號刑事判決正本一件附卷足按（見本院卷第
    四頁至第十一頁），被告丁○○、乙○○雖以：有去領取解約金、年金或滿期金
    ，但並不知情云云置辯，惟查被告丁○○於上開刑事案件偵審中已自白知道假保
    單之事，並領過保險金好幾次，並有其自白之錄音帶附於刑事卷內可稽，而被告
    乙○○則於警訊時供明：我未曾繳交任何保險費，直到要前往國泰公司領取支票
    或現金時，丁○○才拿保單給我，並告訴我他因公司要錢，必須將投保項目變更
    ，才叫我前往提領，當時我才知道」等語在卷。準此，足見被告丁○○、乙○○
    所辯均非可採，應堪信原告之主張為真實。
三、按因故意或過失，不法侵害他人之權利者，負損害賠償責任。又數人共同不法侵
    害他人之權利者，連帶負損害賠償責任，民法第一百八十四條第一項前段、第一
    百八十五條第一項前段分別定有明文。
    被告因犯連續詐欺、偽造文書等罪名而侵害原告之權利，既經認定，已如上述。
    則原告依上開規定，自得請求被告負連帶損害賠償責任。
    從而，原告依共同侵權行為連帶損害賠償之法律關係，請求被告連帶給付三千八
    百三十三萬三千五百五十四元並自起訴狀繕本送達翌日即八十八年六月五日起加
    計法定遲延利息，即屬正當，應予准許。
四、兩造其餘之攻擊防禦方法暨聲明所用之證據，核與本件判決之結果均不生影響，
    已無再予論述之必要，併此敘明。
據上論結，本件原告之訴為有理由，爰予判決如主文。
中      華      民      國    八十九    年       二      月     十五    日
                                      臺灣高等法院民事第四庭
~B1        審判長法官
~B2              法官
~B3              法官


司法院資訊處製作；財團法人民間司法改革基金會備份。
